臺灣臺中地方法院刑事判決
109年度交訴字第340號
公  訴  人  臺灣臺中地方檢察署檢察官
被      告  吳坤忠



選任辯護人  何志恆律師
訴訟參加人  林倚光



上列被告因肇事逃逸罪等案件，經檢察官提起公訴（109年度調
偵字第133號），被告於準備程序中就被訴肇事逃逸罪為有罪之
陳述，經告以簡式審判程序意旨，並聽取當事人之意見後，本院
合議庭裁定由受命法官獨任進行簡式審判程序，判決如下：
    主    文
吳坤忠犯駕駛動力交通工具肇事致人傷害而逃逸罪，處有期徒刑
壹年。緩刑貳年，緩刑期間付保護管束，並應於緩刑期間內接受
受理執行之地方檢察署所舉辦之法治教育貳場次。
    犯罪事實
一、吳坤忠於民國109年2月11日上午6時29分許，駕駛車牌號碼0
    00-0000號自小客車搭載王寶琳，沿臺中市龍井區西濱路3段
    快車道之內側車道由南往北方向行駛，行經西濱路3段與工
    業路交岔路口時，本應注意汽車行駛至交岔路口，其行進、
    轉彎，應遵守燈光號誌，而依當時天候晴、晨間光線、市區
    道路柏油路面乾燥且無缺陷、無障礙物、視距良好之情形，
    並無不能注意之情事，適有林耿右騎乘車牌號碼000-000號
    普通重型機車沿該西濱路3段慢車道由北往南方向行駛而來
    ，吳坤忠竟疏未注意上情，於直行箭頭綠燈時進入交岔路口
    貿然左轉，而違反燈光號誌指示，致其左前車頭保險桿與林
    耿右所騎乘機車車身發生擦撞，使林耿右人車不穩而倒地，
    因此受有創傷性腦損傷併顱內出血及嚴重中樞衰竭、胸部鈍
    挫傷併雙側肺挫傷出血、右側血胸及左側血氣胸等傷害，其
    送醫治療並持續復健後，於110年10月8日經醫療鑑定時，仍
    因外傷性腦傷之中樞神經傷害產生認知功能障礙，無法主動
    講話溝通且左側肢體癱瘓無力無法站立行走，而須倚賴輪椅
    行動，日常生活完全依賴他人協助，而達毀敗語能、一肢以
    上之機能及就其身體健康，有重大難治之重傷害程度（業據
    撤回告訴而由本院另為公訴不受理判決）。詎吳坤忠明知其
    駕駛動力交通工具肇事致人受傷，不得任意逃逸離去，其已駕
    車與林耿右所騎乘之機車發生擦撞，且可預見致人受傷，竟
    另基於肇事致人受傷逃逸之犯意，未採取救護或其他必要措
    施，亦未留下任何聯絡方式，即逕自駕車逃離肇事現場。嗣
    經警據報到場並調閱路口監視器錄影畫面，始循線查悉上情。
二、案經林耿右之妻劉育菱訴由臺中市政府警察局烏日分局報告
    臺灣臺中地方檢察署檢察官偵查起訴。
    理    由
一、程序部分：
　㈠本案被告吳坤忠所犯係為死刑、無期徒刑、最輕本刑為3 年
    以上有期徒刑之罪或高等法院管轄第一審案件以外之案件，
    且被告於本院準備程序時就被訴事實為有罪之陳述，經本院
    告知簡式審判程序之旨，並聽取當事人之意見後，認無不得
    或不宜改依簡式審判程序進行之情形，爰依刑事訴訟法第27
    3 條之1 第1 項之規定進行簡式審判程序，是本案之證據調
    查，依刑事訴訟法第273 條之2 規定，不受同法第159 條第
    1 項、第161 條之2 、第161 條之3 、第163 條之1 及第16
    4 條至第170 條規定之限制。 
　㈡按因故意、過失犯罪行為而致人於死或致重傷之罪之被害人
    得於檢察官提起公訴後第二審言詞辯論終結前，向該管法院
    聲請參與本案訴訟；前項各款犯罪之被害人無行為能力、限
    制行為能力、死亡或因其他不得已之事由而不能聲請者，得
    由其法定代理人、配偶、直系血親、三親等內之旁系血親、
    二親等內之姻親或家長、家屬為之。法院於徵詢檢察官、被
    告、辯護人及輔佐人之意見，並斟酌案件情節、聲請人與被
    告之關係、訴訟進行之程度及聲請人之利益，認為適當者，
    應為准許訴訟參與之裁定，刑事訴訟法第455 條之38第1 項
    第1 款、第2 項、第455 條之40第2 項分別定有明文。查本
    案被害人林耿右之胞弟林倚光具狀聲請訴訟參與，經本院於
    準備程序時徵詢檢察官、被告及辯護人之意見後，其等均表
    示無意見等語，亦有刑事聲請訴訟參與狀、本院準備程序筆
    錄附卷可參（見本院卷一第51-55、205頁），再斟酌案件情
    節、聲請人與被害人之關係、訴訟進行之程度及聲請人之利
    益等情事後，認為准許林倚光訴訟參與有助於達成被害人訴
    訟參與制度之目的，且無不適當之情形，爰於110年4月21日
    裁定准許林倚光訴訟參與之聲請，合先敘明。 
二、認定犯罪事實之證據及理由： 
　㈠上開犯罪事實，業據被告於本院準備程序及審理時均坦承不
    諱（見本院卷一第395頁；本院卷二第23、36頁），並有如
    附表所示證據資料附卷可查。又按稱重傷者，謂下列傷害：
    三、毀敗或嚴重減損語能、味能或嗅能。四、毀敗或嚴重減
    損一肢以上之機能。六、其他於身體或健康，有重大不治或
    難治之傷害，刑法第10條第4 項第3款、第4款、第6 款定有
    明文。查被害人林耿右於案發當天受有創傷性腦損傷併顱內
    出血及嚴重中樞衰竭、胸部鈍挫傷併雙側肺挫傷出血、右側
    血胸及左側血氣胸等傷害，經送醫治療並持續復健後，於11
    0年10月8日為醫療鑑定時，仍因外傷性腦傷之中樞神經傷害
    產生認知功能障礙，無法主動講話溝通且左側肢體癱瘓無力
    無法站立行走，而須倚賴輪椅行動，日常生活完全依賴他人
    協助，目前因有顯著認知及語言功能障礙，且左側肢體癱瘓
    無力，符合刑法第10條所規定毀敗或嚴重減損語能、一肢以
    上機能重傷害情形，且被害人至鑑定時已受傷逾1年，症狀
    趨於固定，且外傷性腦傷屬中樞神經傷害，以現今醫療技術
    難以治療痊癒或改善等情，有臺中榮民總醫院110年10月29
    日回函暨所附鑑定書附卷可查（見本院卷一第365-367頁）
    ，足認被害人之傷勢已達毀敗語能、一肢以上之機能及就其
    身體健康，有重大難治之重傷害程度無訛。　　
　㈡按汽車行駛至交岔路口，其行進、轉彎，應依下列規定：一
    、應遵守燈光號誌或交通指揮人員之指揮，遇有交通指揮人
    員指揮與燈光號誌並用時，以交通指揮人員之指揮為準。道
    路交通安全規則第102條第1項第1款定有明文。以被告案發
    時之年齡，及其自陳之智識程度、工作等經歷（見本院卷二
    第37頁），本應知悉並遵守上開規定，而依當時天候晴、晨
    間光線、市區道路柏油路面乾燥且無缺陷、無障礙物、視距
    良好等情，亦有如附表所示道路交通事故調查報告表㈠及現
    場照片等在卷可證，並無不能注意之情事，其行至本案設有
    燈光號誌之交岔路口，本應注意上開規定，竟於直行箭頭綠
    燈時進入交岔路口貿然左轉，而違反燈光號誌指示，以致發
    生本案事故，足認其違反前揭規定而有過失甚明。再者，本
    件送臺中市車輛行車事故鑑定委員會鑑定，其鑑定意見略以
    ：被告駕駛自用小客車，行至設有行車號誌管制交岔路口，
    違反號誌指示（直行箭頭綠燈）進入該路口提早左轉彎，為
    肇事原因；被害人駕駛普通重型機車，無肇事因素等情，有
    臺中市車輛行車事故鑑定委員會鑑定意見書（中市車鑑0000
    000 案）附卷可查（見本院卷一第359-360 頁），核與本院
    前揭認定之被告過失情節相符，益足為證。從而，被告確具
    有過失，且與被害人前揭重傷害結果具有相當因果關係。
  ㈢按所謂「逃逸」係指離開事故現場而逸走之行為，駕駛人於
    發生交通事故致人死傷時，應有在場之義務，至於駕駛人對
    於事故發生有無過失、被害人是否處於無自救力狀態、所受
    傷勢輕重，則非所問。交通事故駕駛人雖非不得委由他人救
    護，然仍應留置現場等待或協助救護，並確認被害人已經獲
    得救護，或無隱瞞而讓被害人、執法人員或其他相關人員得
    以知悉其真實身分、或得被害人同意後始得離去。倘若不然
    ，駕駛人不履行停留現場之義務而逕自離去（包含離去後折
    返卻未表明肇事者身分），自屬違反誡命規範而構成逃逸（
    最高法院110年度台上字第613號刑事判決參照）。被告於警
    詢時已供稱：我看到有部機車在我左前方擦撞我的車等語（
    見偵卷第10頁），另對照被告所駕駛車輛之車損照片（見偵
    卷第53-63頁），可見該車左前車頭保險桿配損斷裂，顯見
    撞擊力道相當大，足徵被告對於其所駕駛車輛與他車發生碰
    撞可能致人受傷等節應可預見，是以被告未為任何救護或其
    他必要措施，亦未留下任何聯絡資訊使檢警等偵查機關得以
    查知其真實身分，參諸前揭說明，被告確有駕車肇事致人受
    傷而逃逸之主觀犯意及客觀事實，至為明確。是以，被告前
    開任意性自白與事實相符，堪予採信。
　㈣綜上，本件事證明確，被告上開犯行，堪予認定，應予以依
    法論科。
三、論罪科刑：
　㈠按行為後法律有變更者，適用行為時之法律。但行為後之法
    律有利於行為人者，適用最有利於行為人之法律，刑法第2
    條第1項定有明文。查被告行為後，刑法第185條之4業於110
     年5月21日修正，於同年月28日公布，並於同年月30日生效
    施行，修正前刑法第185條之4規定：「駕駛動力交通工具肇
    事，致人死傷而逃逸者，處1年以上7年以下有期徒刑。」修
    正後該條文規定：「駕駛動力交通工具發生交通事故，致人
    傷害而逃逸者，處6月以上5年以下有期徒刑；致人於死或重
    傷而逃逸者，處1年以上7年以下有期徒刑。犯前項之罪，駕
    駛人於發生交通事故致人死傷係無過失者，減輕或免除其刑
    。」對照修正前後之規定，關於行為人駕駛動力交通工具發
    生交通事故，致人重傷而逃逸者，修正後之法定刑為1年以
    上7年以下有期徒刑，與修正前駕駛動力交通工具肇事致人
    死傷而逃逸罪之法定刑相較，並未較有利於被告，而本件被
    告對於車禍事故之發生確有過失責任，已如前述，即無修正
    後刑法第185條之4第2項無過失之情形，依刑法第2條第1項
    前段之規定，就被告上開犯行，應適用行為時法即修正前刑
    法第185條之4之規定論處（最高法院110年度台上字第5388
    號刑事判決同此結論）。核被告所為，係犯修正前刑法第18
    5條之4之駕駛動力交通工具肇事致人傷害而逃逸罪。
　㈡爰以行為人之責任為基礎，審酌被告駕駛自用小客車行駛至
    交岔路口，其行進、轉彎，本應注意遵守燈光號誌，而依當
    時狀況，並無不能注意之情事，竟疏未注意及此，貿然左轉
    而與被害人之機車發生碰撞，使被害人受有前述之重傷害，
    其竟於肇事後駕車駛離現場，未能適切履行協助救護及告知
    真實身分等義務，對於公眾往來安全足以產生潛在危害；兼
    衡被告於本院準備程序時及審理時終能坦承犯罪，並已與告
    訴人達成調解而賠償完畢，有本院調解程序筆錄、刑事陳述
    意見狀、刑事陳報狀等資料附卷可憑，暨其自陳之智識程度
    、工作、家庭生活及經濟狀況（見本院卷二第37頁）等一切
    情狀，量處如主文所示之刑。
　㈣末查，被告前未曾因故意犯罪而受有期徒刑以上刑之宣告，
    有臺灣高等法院被告前案紀錄表在卷可佐，其於本案因一時
    失慮，致罹刑典，惟犯後已坦承犯行，並與告訴人達成調解
    且賠償完畢，業如前述，其經此偵審程序及刑之宣告後，應
    能知所警惕，而無再犯之虞，本院認為前開對其宣告之刑，
    以暫不執行為適當，爰依刑法第74條第1項第1款之規定，併
    予宣告緩刑如主文所示，以啟自新。本院為使被告能於本案
    中深切記取教訓，避免其再度犯罪，強化其法治之觀念，爰
    依刑法第74條第2項第8款規定，諭知被告接受法治教育課程
    2場次，且依刑法第93條第1項第2款規定，於緩刑期間內應
    付保護管束；倘被告於本案緩刑期間，違反上開所定負擔，
    且情節重大，足認有執行刑罰之必要，檢察官得依刑法第75
    條之1第1項第4款規定，聲請撤銷緩刑之宣告，執行宣告刑
    ，附此敘明。
據上論斷，應依刑事訴訟法第273 條之1 第1 項、第299條第1項
前段，刑法第2條第1項前段、第185條之4（修正前）、第74條第
1項第1款、第2項第8款、第93條第1項第2款，刑法施行法第1條
之1第1項，判決如主文。
本案經檢察官張文傑提起公訴，檢察官賴謝銓、張凱傑到庭執行
職務。
中　　華　　民　　國　　111 　年　　7 　　月　　11 　日
                  刑事第十八庭  法  官   李昇蓉
以上正本證明與原本無異。
如不服本判決應於收受送達後20日內向本院提出上訴書狀，並應
敘述具體理由；其未敘述上訴之理由者，應於上訴期間屆滿後20
日內向本院補提理由書（均須按他造當事人之人數附繕本）「切
勿逕送上級法院」。
告訴人或被害人如不服判決，應備理由具狀向檢察官請求上訴，
上訴期間之計算，以檢察官收受判決正本之日起算。
　　　　                         書記官   王麗雯
中　　華　　民　　國　　111 　年　　7 　　月　　11　　日
附錄本案論罪科刑法條：
刑法第284條
因過失傷害人者，處1年以下有期徒刑、拘役或10萬元以下罰金
；致重傷者，處3年以下有期徒刑、拘役或30萬元以下罰金。

修正前刑法第185條之4
駕駛動力交通工具肇事，致人死傷而逃逸者，處1年以上7年以下
有期徒刑。

附表：
證據名稱： ㈠臺灣臺中地方檢察署109年度偵字第9030號偵查卷宗（9030偵卷）    1、臺中市政府警察局烏日分局龍井分駐所109年2月25日職務報告（第7頁）    2、林耿右109年2月16日童綜合醫院一般診斷書（第21頁）    3、吳坤忠109年2月15日酒精測定紀錄表（第23頁）    4、吳坤忠之證號查詢汽車駕駛人（第27頁）    5、林耿右之證號查詢機車駕駛人（第29頁）    6、吳坤忠之車號查詢汽車車籍（第31頁）    7、林耿右之車號查詢機車車籍（第33頁）    8、臺中市政府警察局道路交通事故肇事人自首情形紀錄表（       第35至第37頁）    9、臺中市政府警察局交通事故補充資料表（第39至第41頁）   10、臺中市政府警察局道路交通事故初步分析研判表（第43頁）   11、道路交通事故現場圖（第45頁）   12、道路交通事故調查報告表(一)（第47頁）   13、道路交通事故調查報告表(二)（第49頁）   14、肇事因素索引表（第51頁）   15、擦撞後之車損照片（第53至第73頁）   16、道路交通事故現場照片（第74至第80頁）   17、監視器畫面截圖（第81至第94頁）   18、吳坤忠109年5月26日刑事答辯狀（第143至第145頁、第16       3至第165頁）  ㈡臺灣臺中地方檢察署109年度調偵字第133號偵查卷宗（133調    偵卷）    1、童綜合醫療社團法人童綜合醫院109年10月29日童醫字第1 &ZZZZ; &ZZZZ; &ZZZZ; 000000000號函（第15頁）  ㈢本院卷一    1、林耿右109年9月24日童綜合醫院一般診斷證明書（第57頁       ）    2、林耿右109年10月22日澄清復健醫院乙種診斷證明書（第6       1頁）    3、光田醫療社團法人光田綜合醫院110年2月19日函檢附林耿       右之病歷資料 （第163至第177頁、第325頁）    4、童綜合醫療社團法人童綜合醫院110年1月28日回函 （第3       23頁）    5、澄清復健醫院110年1月22日回函 （第327頁）    6、新太平澄清醫院110年1月25日回函 （第329頁）　    7、光田醫療社團法人光田綜合醫院110年7月21日回函 （第3       31頁）　    8、臺中榮民總醫院110年9月24日函 （第355頁）    9、臺中市車輛行車事故鑑定委員會110年9月23日函檢附鑑定       意見書 （第357至第360頁）　　   10、臺中榮民總醫院110年10月29日函 （第365至第367頁）　 　11、本院勘驗筆錄　　　　　　　　   12、本院調解程序筆錄